最高法院刑事判決　　　　　　　　　　　　　　　九十一年度台上字第三六九九號
　　上　訴　人　丙○○ 男民國.
　　　　　　　　甲○○ 男民國.
　　右　一　人
　　選任辯護人　陳嘉銘律師
　　上　訴　人　乙○○
右上訴人等因違反麻醉藥品管理條例案件，不服台灣高等法院高雄分院中華民國八十
九年一月十一日第二審更審判決（八十八年度上更(一)字第七十九號，起訴案號：台灣
高雄地方法院檢察署八十五年度偵字第一一九八六、一三五五五號），提起上訴，本
院判決如左：
    主  文
原判決撤銷，發回台灣高等法院高雄分院。
    理  由
本件原判決認定上訴人甲○○、乙○○、丙○○與蔡朝滿（已於民國八十五年五月初
死亡）四人明知安非他命係禁止非法持有、運輸、販賣之化學合成麻醉藥品，仍基於
共同販賣營利及運輸安非他命之犯意聯絡，由甲○○於八十五年二月二十七日前某日
，向不詳姓名者非法販入安非他命成品一批（實際數量不詳），並指示乙○○、丙○
○、蔡朝滿三人於同年三月二十七日上午分駛二輛自用小貨車前往宜蘭縣某地，接運
該批安非他命，非法運輸至高雄，部分藏置於高雄市○○○路二三０巷十二之三號乙
○○住處，部分由蔡朝滿攜至丙○○處藏置。當日乙○○返家後，甲○○去電探問，
許某告知所運回之安非他命成色不佳，顏色過黃，甲○○遂指示蔡朝滿前往許某上開
住處，將該批安非他命全數帶走，欲覓他人脫色加工，以利售賣。嗣於同年四月中旬
，甲○○復指示蔡朝滿將部分尚未脫色之安非他命成品運至乙○○住處，由許某嘗試
脫色加工，乙○○利用食用鹽及水混合後放入安非他命成品中，予以脫色，再置入冰
箱中冷凍結晶，擬使安非他命脫色成純白色。惟以四小包安非他命數量試驗結果，僅
成功結晶二小包，甲○○於同年五月十六日與乙○○電話聯繫，得知此情，恐安非他
命損耗太多，無利可圖，即指示其停止脫色加工。法務部調查局南部地區機動工作組
（下稱調查局南機組）於監聽作業中獲悉，遂於翌（十七）日前往高雄市○○街一六
九號逮捕乙○○，再至乙○○上開住處查扣安非他命淨重二一點四二公斤、安非他命
鹵水淨重一點一五公斤，杓子、濾網、磅砰各一個，夾鏈袋、包裝紙、濾紙各一包，
並循線查獲甲○○、丙○○等情。因而撤銷第一審科刑判決，改判仍依牽連犯，從一
重均論處上訴人等共同非法販賣化學合成麻醉藥品罪刑。固非無見。
惟查：(一)、有罪判決書所記載之犯罪事實，為論罪科刑適用法律之基礎，故凡於適用
法律有關之重要事項，必須詳加認定，明確記載，然後於理由內敘明犯罪事實所憑之
證據及認定之理由，始足為適用法律之依據；若事實未有此記載，而理由加以說明，
為理由失其依據之矛盾；如事實有此記載，理由未予說明，則為理由不備，按諸刑事
訴訟法第三百七十九條第十四款規定，其判決當然為違背法令。原判決事實認上訴人
等係基於非法運輸、販賣安非他命營利之犯意聯絡，由甲○○於八十五年二月二十七
日前某日向不詳姓名者非法販入安非他命成品一批，並指示乙○○、丙○○、蔡朝滿
三人駕駛自用小貨車前往宜蘭縣某地，接運該批安非他命至高雄等情，理由內則以乙
○○於調查局南機組之供述，為其犯罪主要論據之一，並謂販賣罪之成立，係以行為
人有營利之意圖及販賣之行為為要件，但販與賣不必兼備，有一於此，即成立既遂，
並不以販入後復行賣出為必要，上訴人等既為營利而販入，縱未賣出，仍無礙於渠等
販賣安非他命罪責之成立等語。但乙○○於調查局南機組調查時，供稱扣案安非他命
，甲○○係從何處取得，伊不清楚（見一一九八六號偵卷第二十五頁背面），並未指
該批安非他命係呂某向不詳姓名人所販入，原判決理由就此既未說明其所憑認定之證
據及得心證之理由，自屬理由不備。(二)、原判決理由係以調查局南機組否認刑求之復
函及所檢送之調查錄影帶，認乙○○關於刑求之抗辯，為不足採。然該調查局南機組
檢送之錄影帶內容為何？與乙○○刑求抗辯真實性之判斷攸關，自有調查必要，原審
既未勘驗其內容，復執之為乙○○刑求之抗辯為不足採之憑據，猶嫌速斷。(三)、依原
判決認定之事實，乙○○、丙○○、蔡朝滿三人受甲○○指示，係於八十五年三月二
十七日上午駕駛自用小貨車前往宜蘭縣某地，接運安非他命，非法運輸至高雄等情。
然判決理由卻引用乙○○於調查局南機組所稱，伊係於八十五年二月底陪同丙○○、
蔡朝滿前往宜蘭載運安毒成品返回高雄，其係依甲○○指示所為之語，及就監聽錄音
帶內容，供稱：「所稱『ㄏㄨㄥ  ㄆ一ㄢ   ㄍㄜ ㄍㄨ』即係安非他命成品，該批安
非他命成品係當日（即八十五年二月二十七日）我與丙○○、蔡朝滿三人分乘二輛小
貨車前往宜蘭載運回來……」等語，資為上訴人等犯罪之憑據，致其事實部分，就前
往宜蘭載運安非他命日期之認定，與其理由之論述，有前後不相一致之違誤。(四)、依
檢察官起訴犯罪事實記載，甲○○係於八十五年二月底指示乙○○、丙○○、蔡朝滿
至宜蘭縣某不詳地點，接運非法輸入之化學合成麻醉藥品安非他命一批，再運回高雄
等情。似認上訴人等除犯修正前麻醉藥品管理條例第十三條之一第二項第一款之非法
販賣化學合成麻醉藥品罪外，另涉犯懲治走私條例第三條第一項之運送走私物品罪嫌
。此一罪名雖未經檢察官引用起訴法條，然起訴事實既經述及，應認已經起訴，且與
前者有審判不可分之關係，原判決對此部分犯罪之成否未置一詞，稍加論斷，應有已
受請求之事項，未予判決之違法。以上或係上訴意旨所指摘，或為本院得依職權調查
之事項，應認原判決仍有撤銷發回更審之原因。
據上論結，應依刑事訴訟法第三百九十七條、第四百零一條，判決如主文。
中      華      民      國    九十一    年      七      月      四      日
                              最高法院刑事第十二庭
                                  審判長法官  張  淳  淙
                                        法官  蘇  振  堂
                                        法官  張  春  福
                                        法官  呂  丹  玉
                                        法官  吳  昆  仁
      右正本證明與原本無異
                                              書  記  官
中      華      民      國    九十一    年      七      月      十      日
